【裁判字號】    90,台上,5613
【裁判日期】    900913
【裁判案由】    違反毒品危害防制條例
【裁判全文】
最高法院刑事判決                                九十年度台上字第五六一三號
    上  訴  人  甲○○
右上訴人因違反毒品危害防制條例案件，不服台灣高等法院台南分院中華民國八十八
年七月十五日第二審判決（八十八年度上訴字第七五四號，起訴案號：台灣嘉義地方
法院檢察署八十七年度偵字第七六○八號），提起上訴，本院判決如左：
    主  文
原判決撤銷，發回台灣高等法院台南分院。
    理  由
本件原判決認定上訴人甲○○意圖營利，並基於販賣麻醉藥品安非他命之概括犯意，
先後於民國八十七年一、二、三月中旬某日，在嘉義縣朴子市○○○路內厝段路旁，
各以新台幣（下同）五千元代價，連續販賣當時法令列為麻醉藥品管理之安非他命予
涂義雄三次。又於八十七年十二月九日去電詢問涂義雄是否願意購買二萬元數量屬當
時改列為第二級毒品管理之安非他命，因涂義雄已決心戒除施用安非他命惡習，不堪
其擾乃佯稱願意購買，而約定於同日晚上十一時三十分許，在嘉義縣朴子市朴子橋北
端交易，涂義雄旋即向警報案，嗣於同日晚上十一時四十五分許，甲○○在該處欲販
賣上開安非他命給涂義雄之際，為警當場查獲而未遂，並扣得甲○○所有之安非他命
一包毛重十八‧二公克（淨重十六‧三○○一公克、取樣○‧一六○六公克，餘重十
六‧一三九五公克）等情。因而撤銷第一審論處上訴人連續非法販賣化學合成麻醉藥
品及販賣第二級毒品未遂等罪刑之判決，改判論處上訴人連續販賣第二級毒品未遂罪
刑，固非無見。
惟查：(一)、共同被告所為不利於己之陳述，固得採為其他共同被告犯罪之證據，但此
項不利之陳述，須無瑕疵可指，且就其他方面調查又與事實相符者，始得採為犯罪事
實之認定，若不為調查，而專憑該項供述即為其他共同被告犯罪事實之認定，顯與刑
事訴訟法第一百五十六條第二項之規定有違。原判決認定上訴人於八十七年一、二、
三月中旬某日，在嘉義縣朴子市○○○路內厝段路旁，有連續三次各以五千元之代價
販賣化學合成麻醉藥品安非他命予涂義雄之犯行，無非以非法施用安非他命嫌犯涂義
雄之指述為論據，然上訴人既矢口否認有該犯行，辯稱伊係於八十七年十二月九日案
發前一個多月才認識涂義雄，八十七年三月之前尚不認識涂義雄，不可能販賣安非他
命給他等語（第一審卷第二十五頁正面），而涂義雄之指述，究僅屬其片面之陳述，
其陳述是否確與事實相符，原判決並未說明經由何項之調查或有何補強證據可資參證
，乃竟僅以其片面陳述為唯一證據，即認定上訴人有該三次非法販賣安非他命之犯行
，尚嫌速斷，於法亦有未合。(二)、審理事實之法院，本乎發見實質的真實之本旨，對
於案內一切與犯罪罪名之成立與否、論罪科刑有重要關係之證據，除認為不必要者外
，均應詳為調查，然後基於調查所得之心證，以為判斷之基礎。故證據雖已調查，若
尚有其他必要部分並未調查，即與證據未經調查無異，如遽行判決，仍難謂無刑事訴
訟法第三百七十九條第十款規定所稱應於審判期日調查之證據，而未予調查之違法。
卷附涂義雄之警訊筆錄雖記載涂義雄指稱伊有事至派出所報案，有人向其兜售第二級
毒品安非他命，伊自願配合警方查緝。又稱：「是甲○○打電話與我聯絡，詢問是否
購買二級毒品安非他命，我並不想買，於今日再向我兜售推銷，雙方約定八十七年十
二月九日下午二十三時三十分許在朴子市朴子橋北端交易一包安非他命，價格為二萬
元，我即向警方報案查緝……」等語（嘉義縣警察局朴子分局嘉朴警三字第四四九二
號警卷第四頁）。但涂義雄嗣於原審作證時稱伊不是向上訴人買安非他命，而是向住
大林之不知姓名者所買；警訊筆錄是警方寫好叫伊簽名，偵訊筆錄則是警方叫伊這麼
說的等語。涂義雄先後之指述顯不相符，非無瑕疵可指，況上訴人亦始終否認有打電
話向涂義雄推銷兜售安非他命，辯稱係涂義雄於八十七年十二月八日下午四時許打電
話約伊於八十七年十二月九日二十三時四十五分在朴子橋北端見面，見面後涂義雄便
叫伊一起去一個地方吸食安非他命，便被警方查獲等語（嘉義縣警察局朴子分局嘉朴
警三字第四四九二號警卷第二頁正面）；並請求向電信局函查上訴人與涂義雄間之通
訊紀錄（第一審卷第二十九頁正面、第三十一頁正面，原審卷第二十四頁正面），及
傳訊涂義雄與其對質（原審卷第二十一頁正面），以查明涂義雄在警訊中陳述之真實
性如何。惟原審提訊涂義雄作證時，竟未傳喚上訴人到庭並命與涂義雄對質，且未向
警局或承辦之警員為必要之查證，以究明釐清涂義雄在警訊中之陳述，是否出於任意
性及其陳述內容之真實性如何，遽採涂義雄警訊筆錄之記載，為認定上訴人有於八十
七年十二月九日打電話詢問涂義雄是否願意購買二萬元數量之第二級毒品安非他命，
因涂義雄已決心戒除施用安非他命惡習，不堪其擾乃佯稱願意購買，約定於同日晚上
十一時三十分許，在嘉義縣朴子市朴子橋北端交易，涂義雄旋即向警報案，而於同日
晚上十一時四十五分許，上訴人在該處所欲販賣安非他命給涂義雄之際，為警當場查
獲而未遂事實之主要論據，尚嫌速斷，其審理猶有未盡。上訴意旨指摘原判決不當，
尚非全無理由，應認有撤銷發回更審之原因。
據上論結，應依刑事訴訟法第三百九十七條、第四百零一條，判決如主文。
中      華      民      國     九十     年      九      月     十三     日
                              最高法院刑事第四庭
                                  審判長法官  董  明  霈
                                        法官  丁  錦  清
                                        法官  林  茂  雄
                                        法官  王  居  財
                                        法官  張  祺  祥
      右正本證明與原本無異
                                              書  記  官
中      華      民      國     九十     年      九      月    二十一    日


司法院資訊處製作；財團法人民間司法改革基金會備份。
